【裁判字號】    99,訴,1301
【裁判日期】    991028
【裁判案由】    毒品危害防制條例
【裁判全文】
臺灣高雄地方法院刑事判決              99年度訴字第1301號
公  訴  人  臺灣高雄地方法院檢察署檢察官
被      告  乙○○
上列被告因毒品危害防制條例案件，經檢察官提起公訴（99年度
毒偵字第1455號），本院判決如下：
    主  文
乙○○施用第一級毒品，累犯，處有期徒刑拾月。
    事  實
一、乙○○前因施用毒品案件，經本院以民國88年度毒聲字2291
    號裁定送觀察勒戒後，認有繼續施用毒品之傾向，再經本院
    以88年度毒聲字第2711號裁定令入戒治處所施以強制戒治，
    經裁定停止戒治、撤銷停止戒治程序，於89年4 月15日執行
    完畢釋放。又於前開強制戒治執行完畢釋放後5 年內，因施
    用毒品案件，先後經本院以91年度訴字第1905號、91年度訴
    字第3665號判決，各判處有期徒刑10月、6 月確定，嗣經裁
    定應執行有期徒刑1 年2 月確定，於民國93年7 月22日縮短
    刑期執行完畢出監，嗣復因竊盜案件，經本院以94年度簡上
    字第433 號判處有期徒刑6 月確定，於94年10月23日縮短刑
    期執行完畢，又再因竊盜、施用毒品案件，分經本院、臺灣
    高等法院高雄分院分以94年度簡字第7548號、94年度上更一
    字第378 號判處有期徒刑4 月、1 年2 月確定，經接續執行
    ，於96年4 月30日縮短刑期執行完畢。
二、乙○○基於施用第一級毒品海洛因之犯意，於99年1月9日15
    時許為警採尿時往前回溯72小時內之某時（不含公權力拘束
    自由期間），在不詳處所，施用第一級毒品海洛因1 次。嗣
    乙○○於99年1 月9 日13時45分許，在高雄縣燕巢鄉○○段
    67地號，因另涉他案經警查獲，並徵得其同意採集尿液送驗
    ，結果呈現嗎啡陽性反應，始悉上情。
    理  由
一、本判決所引用之證據資料（詳後引用之各項證據），其中係
    屬傳聞證據部分，縱無刑事訴訟法第159 條之1 至第159 條
    之4 或其他規定之傳聞證據例外情形，因均經當事人於法院
    調查證據時，知有第159 條第1 項不得為證據之情形，而未
    於言詞辯論終結前聲明異議，本院審酌上開證據作成時並無
    不合法定程序之情形，認為適當，依刑事訴訟法第159 條之
    5 第1 項、第2 項之規定，為傳聞法則之例外，應有證據能
    力。
二、訊據被告乙○○矢口否認有何施用第一級毒品犯行，辯稱：
    伊因罹患癌症，在義大醫院，經醫生開立嗎啡藥物治療，故
    而尿液檢驗呈嗎啡陽性反應云云。然查：
(一)、被告於99年1 月9 日13時45分許，在高雄縣燕巢鄉○○段67
    地號，經警因另案查獲後，於同日99年1 月9 日15時許，為
    警徵得其同意，採集其尿液送台灣檢驗科技股份有限公司濫
    用藥物實驗室，以酵素免疫法為初步篩檢，再以氣相層析質
    譜法檢驗，結果呈施用施用第一級毒品海洛因後所會產生之
    嗎啡陽性反應等情，為被告所不否認，且有台灣檢驗科技股
    份有限公司濫用藥物實驗室99年1 月26日編號KＺ0000000000
    00號濫用藥物尿液檢驗報告、尿液採證檢驗對照表（見偵卷
    第8-9 頁）、行政院衛生署食品藥物管理局99年9 月15 日
    FDA 管字第0990054870號函在卷可稽（本院卷第29頁），堪
    以認定。
(二)、所謂「氣相層析質譜法」包括「氣相層析儀」及「質譜儀」
    2 部分，在「氣相層析儀」部分，其方法為將物質氣化後，
    再經分析管分離，由於各種物質之沸點及對管柱之吸附力不
    同，在經過檢測器測定後，表現出不同的滯留時間，利用滯
    留時間來判定是何種物質；而「質譜儀」部分為檢測器，能
    將物質撞擊成碎片，記錄其質譜圖，因每個化合物之鍵結能
    力不同，故不同之物質會有其特定之質譜圖，故在物質之判
    斷上有若指紋鑑定，因此，理論上如果扣除人為因素（例如
    檢體之間的污染）不與列計者，氣相層析質譜儀之精確度接
    近百分之百，幾乎不會有偽陽性反應產生，此有行政院衛生
    署管制藥品管理局92年6 月20日管檢字第0920004713號函示
    明確。本件被告為警查獲後採集之尿液，既係以酵素免疫法
    初驗及以氣相層析質譜法為確認檢驗，揆諸前開說明，被告
    於99年1 月9 日15時許為警採尿檢驗之時起回溯72小時內之
    某時點（一般人施用第一級毒品海洛因後，得檢驗出尿液中
    含有嗎啡成分之時限，參見行政院衛生署管制藥品管理局90
    年5 月4 日管檢字第93912 號函），有施用第一級毒品海洛
    因之事實，堪以認定。
(三)、被告雖辯稱：伊因罹患癌症，在義大醫院，經醫生開立嗎啡
    藥物治療，故而尿液檢驗呈嗎啡陽性反應云云。然經本院函
    調被告在義大醫療財團法人義大醫院（以下簡稱義大醫院）
    就診病歷，顯示：被告因肝癌疾病，於98年10月至99年1 月
    9 日遭警查獲前，分別於98年10月6 日、9 月29日、10月15
    日、11月1 日、12月2 日、12月27日、及99年1 月1 日至義
    大醫院就診，而經該醫院醫師開立Tramadol（口服鴉片類止
    痛劑，商品名：Ultracet）、Propoxyophene （口服鴉片類
    止痛劑，商品名：Dacoton 或Tong-Well ）、Nalbuphine（
    合成之亞片類麻醉性止痛針劑，商品名：Bain）等藥物，有
    該醫院99年8 月20日義大醫院字第0990924 號函及所附上開
    藥物仿單、被告就診病歷在卷可證（見本院審訴卷第50-91
    頁）。而經本院函問行政院衛生署食品藥物管理局上開藥物
    於服用後之尿液檢驗反應，經該局函覆以：經查行政院衛生
    署藥物許可證資料及來函所附「Ultracet」、「Tong-Well
    」、「Bain」仿單影本（即義大醫院上開函文所附藥物仿單
    ）之成分說明，均不含嗎啡及可待因或可代謝成嗎啡及可待
    因之成分，故施用上述之藥物，其尿液不致檢出嗎啡及可待
    因陽性反應，有行政院衛生署食品藥物管理局99年9 月15日
    FDA 管字第0990054870號函1 份在卷可證（見本院卷第29頁
    ） ，是以，足認被告前開辯解，並非事實，而無可採。
(四)、綜上，被告上揭施用第一級毒品海洛因之犯行，事證已臻明
    確，足堪認定。
三、論罪科刑部分：
(一)、按犯毒品危害防制條例第10條之罪，經觀察、勒戒後，認無
    繼續施用毒品之傾向，應即釋放，並為不起訴處分；認有繼
    續施用毒品之傾向者，應由檢察官聲請法院裁定令入戒治處
    所施以強制戒治，至無繼續戒治之必要，強制戒治期滿，應
    即釋放，由檢察官為不起訴處分。經觀察勒戒、強制戒治執
    行完畢釋放後，5 年內再犯第10條之罪，依93年1 月9 日修
    正施行之毒品危害防制條例第23條第2 項規定意旨，應由檢
    察官偵查起訴。又依修正後之規定，僅限於「初犯」及「5
    年後再犯」二種情形，始應先經觀察、勒戒或強制戒治程序
    。倘被告於5 年內已再犯，經依法追訴處罰，縱其第3 次（
    或第3 次以上）再度施用毒品之時間，在初犯經觀察、勒戒
    或強制戒治執行完畢釋放5 年以後，已不合於「5 年後再犯
    」之規定，且因已於「5 年內再犯」，顯見其再犯率甚高，
    原實施觀察、勒戒或強制戒治，已無法收其實效，即應依該
    條例第10條處罰（最高法院97年度第5 次刑事庭會議決議參
    照）。查被告前因施用毒品案件，經本院以88年度毒聲字22
    91號裁定送觀察勒戒後，認有繼續施用毒品之傾向，再經本
    院以88年度毒聲字第2711號裁定令入戒治處所施以強制戒治
    ，經裁定停止戒治、撤銷停止戒治程序，於89年4 月15 日
    執行完畢釋放。又於前開強制戒治執行完畢釋放後5 年內，
    因施用毒品案件，先後經本院以91年度訴字第1905號、91年
    度訴字第3665號判決，各判處有期徒刑10月、6 月確定等情
    ，有臺灣高雄地方法院檢察署刑案資料查註紀錄表、臺灣高
    等法院被告前案紀錄表及臺灣高雄地方法院被告院內索引卡
    紀錄表可證。因被告於強制戒治執行完畢釋放後，5 年內再
    犯毒品危害防制條例第10條之罪，且再犯本罪，是依前開說
    明，應依法論科。
(二)、核被告所為，係犯毒品危害防制條例第10條第1 項之施用第
    一級毒品罪。被告持有第一級毒品海洛因後，進而施用，其
    持有之低度行為，應為施用之高度行為所吸收，不另論罪。
    又被告因竊盜案件，經本院以94年度簡上字第433 號判處有
    期徒刑6 月確定，於94年10月23日縮短刑期執行完畢，又因
    竊盜、施用毒品案件，分經本院、臺灣高等法院高雄分院分
    以94年度簡字第7548號、94年度上更一字第378 號判處有期
    徒刑4 月、1 年2 月確定，經接續執行，於96年4 月30日縮
    短刑期執行完畢，此有臺灣高等法院被告前案紀錄表1 份在
    卷可稽，是被告受有期徒刑執行完畢後，5 年內再故意犯有
    期徒刑以上之罪，為累犯，應依刑法第47條第1 項規定，加
    重其刑。爰審酌被告經觀察勒戒及強制、戒治後，尚未能戒
    絕毒癮，足證前開保安處分措施實難矯治其惡性，且犯後未
    能坦承全部犯行，態度難認良好，然念其所犯係自戕行為，
    尚未對他人造成實害等一切情狀，量處如主文所示之刑，至
    公訴人雖求刑有期徒刑1 年，本院審酌上情，認尚嫌過重，
    仍以主文所示之刑為妥，附此敘明。
據上論斷，依刑事訴訟法第299 條第1 項前段，毒品危害防制條
例第10條第1 項，刑法第11條前段、第47條第1 項，判決如主文
。
本案經檢察官甲○○到庭執行職務。
中    華    民    國    99    年    10    月    28    日
                  刑事第一庭    審判長法  官  黃三友
                                      法  官  莊珮吟
                                      法  官  陳億芳
以上正本證明與原本無異。
如不服本判決應於收受判決後10日內向本院提出上訴書狀，並應
敘述具體理由。其未敘述上訴理由者，應於上訴期間屆滿後20日
內向本院補提理由書(均須按他造當事人之人數附繕本)「切勿逕
送上級法院」。
中    華    民    國    99    年    10    月    29    日
                                      書記官  鄭於珮
毒品危害防制條例第10條
施用第一級毒品者，處 6 月以上 5 年以下有期徒刑。
施用第二級毒品者，處 3 年以下有期徒刑。

司法院資訊處製作；財團法人民間司法改革基金會備份。
